【裁判字號】    92,交易,311
【裁判日期】    921229
【裁判案由】    過失傷害
【裁判全文】
臺灣臺北地方法院刑事判決                        九十二年度交易字第三一一號
    公  訴  人  臺灣臺北地方法院檢察署檢察官
    被      告  乙○○  男  二.
右列被告因過失傷害案件，經檢察官提起公訴（九十二年度調偵字第二三五號），本
院判決如左：
    主  文
乙○○因過失傷害人，處拘役伍拾伍日，如易科罰金以佰元折算壹日。
    事  實
一、乙○○於民國九十一年七月二十五日十八時三十五分許，駕駛車牌號碼ＤＷ—○
    ○五五號自用小客車，自台北市○○路四九０號前之路邊停車格駛出，欲沿由西
    向東車道迴轉改道，本應注意汽車迴車前，應暫停並顯示左轉燈光或手勢，看清
    有無往來車輛，並注意行人通過，始得迴轉，而依當時天氣晴朗，有夜間照明光
    線，路面狀況係乾燥、無缺陷、無障礙物且視距良好，並無不能注意之情事，詎
    乙○○未注意後方有無往來車輛，貿然起步左轉向西迴轉行駛，適有甲○○騎乘
    車牌號碼ＡＸＪ─八九五號重型機車，沿同路同向惟跨越行車分向線行駛而至，
    乙○○見狀閃避不及，致其所駕駛車輛之左前輪及葉子板處與甲○○所騎乘機車
    之前車頭發生碰撞，甲○○因而受有左下肢腓骨骨折、多處擦傷之傷害。
二、乙○○於肇事後，於臺北市政府警察局松山分局交通分隊警員賴嘉賢前往車禍現
    場處理時，在其上開犯行未為任何有偵查犯罪職權之公務員知悉前，不逃避接受
    裁判而當場向警員自首，承認其為肇事人而知上情。
三、案經乙○○自首及甲○○訴由臺北市政府警察局松山分局報請臺灣臺北地方法院
    檢察署偵查起訴。
    理  由
一、訊據被告乙○○固不否認於右揭時、地駕駛前開車牌號碼之自用小客車行經前揭
    肇事地點欲迴轉時，與告訴人甲○○所騎乘機車發生碰撞，致其受有左下肢腓骨
    骨折、多處擦傷等傷害之事實，惟矢口否認有何過失傷害犯行，辯稱：(一)事發地
    點係可迴車之路段，且被告迴車時，已為相當之注意，況肇事當時長春路由西往
    東方向之車潮眾多，被告猶能跨越該車道迴車至車道線附近，足見被告無過失且
    行車速度緩慢。(二)被告當時自路邊停車格起步迴轉至車道線附近，則起駛前固注
    其左方即由西向東方向是否有來車、行人、但行車至車道線後，依常態自當注意
    右方即由東向西之車況，被告自難發現告訴人違規逆向行駛在由東向西車道上之
    車況，且被告當時左方仍有車輛阻擋視線，告訴人所騎乘機車輕巧快速，被告實
    難查知，是本件車禍事故之肇事原因為告訴人逆向行駛等語，資為辯解（參見九
    十二年八月二十五提出附卷之答辯狀）。
二、關於被告於右揭時、地駕駛前開車牌號碼之自用小客車，在前述肇事地點迴轉時
    ，其所駕車輛之左前輪及葉子板與告訴人所騎乘機車之前車頭身發生碰撞，致告
    訴人因而受有如事實欄第一項所載之傷害等情，業據被告於警局詢問、檢察官偵
    訊及本院調查、審理時均供承不諱（參見九十一年度偵字第二五八七二號偵查卷
    宗第八頁、第十六頁至十七頁、本院九十二年八月二十五日訊問筆錄及同年十一
    月二十一日審理筆錄），並經告訴人於警局詢問及檢察官偵訊時指訴翔實在卷（
    參見同前偵查卷宗第二頁及其反面、第十六頁至十七頁），復有臺北市政府警察
    局松山分局交通分隊製作記載本件車禍發生情形之道路交通事故調查報告表、交
    通事故分析研判表、道路交通事故補充資料表、交通事故談話紀錄表、自首調查
    表、被告與告訴人所駕車輛之車損及事故現場照片五幀等件附卷可稽（參見本院
    刑事卷宗第八至十六頁），再告訴人因本件車禍受有前述之傷害，業據其提出財
    團法人國泰綜合醫院之診斷證明書及財團法人長庚紀念醫院甲種、乙種診斷證明
    書影本共四紙在卷為憑（參見同前偵查卷宗第四十五至四十六頁、第五十七至五
    十八頁），足徵被告確實駕駛其所有之自用小客車與告訴人所騎乘機車發生車禍
    ，致告訴人受傷等情無訛。
三、被告雖否認有何過失情節，並以前揭情詞置辯；惟查：
(一)、據被告於九十一年七月二十五日交通事故談話記錄表自承：「我車沿長春路西向
    東行駛至肇事地點前長春路四九０號前迴轉由東向西方向行駛，……當時我注意
    看我車右方動態，所以我沒有看到由左邊方向駛來的重機車ＡＸＪ─八九五號，
    以致我車ＤＷ—○○五五號左前輪、葉子板被沿西向東行駛機車之前車頭撞擊而
    肇事。」又於九十二年一月七日檢察官偵訊時供稱：當時係由路邊停車格駛到慢
    車道等待迴轉時發生車禍等語，參以告訴人於前揭交通事故談話記錄表及九十一
    年九月八日警局詢問時均陳述：當時騎乘機車沿長春路由西向東方向車道行駛至
    肇事地點時，見被告車輛自同路同向外側車道突然迴轉往西，其見狀雖向左閃避
    ，但仍然發生擦撞等情，復參酌卷附道路交通事故補充資料表所載，被告所駕駛
    之自用小客車左前車頭及葉子板內凹，告訴人所騎乘機車前車頭破損內凹之車損
    情況，再依卷附道路交通事故調查報告表所附事故現場圖所示，被告車輛肇事後
    之最終停車位置在長春路由西向東之車道，車頭朝北等情形，均顯示被告駕車於
    前揭路段迴車之過程中發生車禍，其未能注意並確定左後方無來車後再行迴轉，
    以致左側車身與沿同路同向直行之告訴人機車前車頭發生擦撞而肇事之情事甚明
    ，足證被告當時行至肇事地點確有未注意左後方來車動態即逕行迴轉之違規情事
    。
(二)、按汽車迴車前，應暫停並顯示左轉燈光或手勢，看清無來往車輛，並注意行人通
    過，始得迴轉，道路交通安全規則第一百零六條第五款定有明文。本件被告為已
    考領駕照之駕駛人，對此實難諉稱不知，況依卷附道路交通事故調查報告表所載
    ，肇事當時為天候晴，有夜間照明光線、路面狀況係乾燥、無缺陷、無障礙物且
    視距良好等情，並無不能注意之情事，是依前揭事故現場圖所示肇事後兩車最終
    停車位置，再參以道路交通事故補充資料表所載雙方車損部位及被告於交通事故
    談話記錄表自承其車迴轉時正注意右方來車，所以沒有看到由左側駛來告訴人機
    車之情事，足徵被告竟未注意遵守上開規定，未能看清並於確定無來車後再行迴
    轉，以致告訴人騎乘機車閃煞不及而肇事，其違反上開道路交通安全規則之規定
    而有過失至明。又本件肇事責任經公訴人送請臺北市車輛行車事故鑑定委員會鑑
    定，亦認同前揭意見，有該會九十二年四月三十日北鑑審字第○九二三○一○一
    六○○號鑑定意見書在卷為憑；至依前揭鑑定意見書所載：據警方記載Ａ車駕駛
    （即被告）肇事當時所持駕駛執照有效期限至九十一年四月二十三日，顯然Ａ車
    駕駛已違反規定等語，惟本院遍查全卷資料，並無被告所持駕駛執照有效期限僅
    至九十一年四月二十三日之相關資料，況以公路監理電子閘門系統查詢，被告之
    駕照有效日期為九十七年四月二十三日，此有查詢單一紙在卷可參，退步言之，
    縱被告有前揭違規行為，本院亦查無其他證據足認被告執逾期駕照駕車部分對於
    車禍事故之發生有何影響，該部分屬於由主管機關循交通法規予以行政處罰，與
    被告刑事責任無涉，附此敘明，是被告之過失行為與告訴人所受傷害間，存有相
    當因果關係，應屬灼然。
(三)、次按道路交通安全規則中所稱之汽車指在道路上不依軌道或電力架線而以原動機
    行駛之車輛（包括機器腳踏車），前項第一款所指之汽車，如本規則同一條文或
    相關條文就機器腳踏車另有規定者，係指除機器腳踏車以外四輪以上之車輛，道
    路交通安全規則第二條第一項第一款、第二項定有明文；又依同前規則第九十七
    條第一款規定：汽車在雙向二車道行駛時，均應在遵行車道內行駛；再駕駛人應
    注意車前狀況，並隨時採取必要之安全措施，道路交通安全規則第九十四條第三
    項亦有明文。依道路交通事故調查報告表所附事故現場圖示，告訴人發生本件車
    禍後，其所騎乘機車、散落物及機車倒地後長約一公尺之刮地痕均位在長春路由
    東向西車道，該機車前、後車輪之位置距離長春路之車道線分別為一點二及一點
    一公尺，再參以被告於九十二年八月二十五日本院調查時到庭所辯，當時長春路
    由西向東方向車道擁塞之狀況，如告訴人原即在遵行車道內行駛，且如其所稱被
    告係突然迴轉致伊閃避不及，應無多餘之車道空間容讓告訴人可以閃避至對向車
    道，足見告訴人於車禍發生時逆向行駛在對向車道上，已違反上述之規定，退步
    言之，縱其陳稱係為閃避被告而駛至對向車道等情為真，惟參酌交通事故談話記
    錄表所載，告訴人陳述肇事當時行車速率約為每小時三十公里，行經肇事地點約
    距四、五公尺時發現被告迴車之車前狀況等情，顯見告訴人當時發現被告車輛迴
    轉，應有充裕時間足以對於車前狀況做出適當之反應，詎告訴人竟未稍作停等之
    動作，卻反常態而變換至對向車道，欲從被告所駕車輛之前方強行通過，顯見其
    並未採取必要之安全措施，告訴人違反道路交通安全規則第九十四條第三項之規
    定，對本件車禍之發生亦有過失存在，堪予認定，惟仍無解於被告之過失責任。
(四)、綜上所述，本件事證明確，被告所辯要屬卸責、避就之詞，委無可採，其犯行堪
    以認定，應依法論科。
四、核被告所為，係犯刑法第二百八十四條第一項前段之過失傷害罪。又被告於肇事
    後，於警員前往車禍現場處理時，在其上開犯行未為任何有偵查犯罪職權之公務
    員已知悉前，不逃避接受裁判而當場向警員自首，承認其為肇事人，有台北市政
    府警察局松山分局交通分隊警員賴嘉賢所填具之自首調查報告表一份附於本院刑
    事卷宗內可稽，是被告既已向該管公務員申述犯罪事實，而不逃避接受裁判，已
    合於刑法第六十二條前段所定對於未發覺之犯罪自首而接受裁判之要件，應依該
    條規定減輕其刑。爰審酌被告未曾受有期徒刑以上刑之宣告，此有臺灣高等法院
    被告全國前案記錄表一紙附卷可憑，惟犯後猶矢口否認過失之犯後態度、本件車
    禍之過失程度及對告訴人所造成之傷害，以及雙方對和解金額之歧見，迄今尚未
    與告訴人就民事賠償達成和解等一切情狀，量處如主文所示之刑，並諭知易科罰
    金之折算標準。
五、據上論斷，應依刑事訴訟法第二百九十九條第一項前段，刑法第二百八十四條第
    一項前段、第四十一條第一項前段、第六十二條前段，罰金罰鍰提高標準條例第
    一條前段、第二條，判決如主文。
本案經檢察官張熙懷到庭執行職務
中      華      民      國    九十二    年     十二     月    二十九    日
                                      臺灣臺北地方法院交通法庭
                                            審判長法  官  陳博文
                                                  法  官  陳婷玉
                                                  法  官  鄧德倩
右正本證明與原本無異。
如不服本判決，應於判決送達後十日內向本院提出上訴狀（應抄附繕本）。告訴人或
被害人如對於本判決不服者，應具備理由請求檢察官上訴，其上訴期間之計算係以檢
察官收受判決正本之日期為準。
                                                  書記官  石幸代
中      華      民      國    九十二    年     十二     月    二十九    日
附錄本案論罪科刑法條全文：
中華民國刑法第二百八十四條
 (過失傷害罪)
因過失傷害人者，處六月以下有期徒刑、拘役或五百元以下罰金，致重傷者，處一年
以下有期徒刑、拘役或五百元以下罰金。


司法院資訊處製作；財團法人民間司法改革基金會備份。
